臺灣高等法院臺中分院民事裁定　94年度家抗字第62號
抗　告　人　財政部國有財產局台灣中區辦事處彰化分處
　　　　　　　　　　　設彰化縣.
法定代理人　乙○○　　住同上.
上列抗告人因與相對人甲○○間指定遺產管理人事件，對於民國
94年4月27日臺灣彰化地方法院所為94年度財管字第24號裁定，
提起抗告，本院裁定如下：
      主  文
原裁定廢棄，應由臺灣彰化地方法院更為裁定。
      理  由
一、原裁定意旨略以：相對人為被繼承人吳政賢之債權人，吳政
    賢（民國九十一年十月二十九日死亡、生前住彰化縣溪湖鎮
    ○○里○鄰○○○路二六一巷四二弄四十號）遺有財產，惟
    因其親屬皆已聲請拋棄繼承，並經原法院九十一年繼字七三
    二號准予備查在案，為便辦理執行遺產之處理程序，爰審酌
    相對人提出吳政賢之除戶戶籍謄本、發票人吳政賢面額新臺
    幣（下同）二百萬元之本票影本一紙、土地登記簿謄本、原
    法院九十一年繼字七三二號通知影本等文件，指定抗告人為
    吳政賢之遺產管理人云云。
二、抗告意旨略以：吳政賢於九十一年十月二十九日死亡，其繼
    承人均拋棄繼承，依經驗法則，其遺債必大於遺產，縱其親
    屬俱拋棄繼承，但並未喪失擔任遺產管理人之資格，且該等
    親屬對於吳政賢之遺產、遺債均較旁人知悉甚多，抗告人僅
    一公務機關，為免公器淪為私用，成為繼承人逃避訴訟之工
    具，請依司法院七十四年十月十五日（七四）院台廳一字第
    ０五七八六號函示，廢棄原裁定，另指定吳政賢之親屬為其
    遺產管理人等語，並提出財產部國有財產局九十一年二月二
    十七日台財產局接字第０九一０００四九八二號函、司法院
    秘書長九十年十二月二十日秘台廳民一字第三０二二四號
    函、本院九十一年度抗字第八二五號民事裁定等件影本各一
    件為證。
三、按民法第一千一百八十五條固規定：「第一千一百七十八條
    所定之期限屆滿，無繼承人承認繼承時，其遺產於清償債權
    並交付遺贈物後，如有賸餘，歸屬國庫。」惟查：
    (一)抗告人為一公產管理機關，依國有財產法有關規定綜理國
      有財產業務，執行事務所需預算為全國人民納稅所得，倘
      顯無遺產可歸屬國庫，而以國家資源管理對國庫毫無利益
      之財產，並須墊付各項費用負擔：如遺產稅、地價稅、房
      屋稅、雇人監管費、訴訟費等無法收回歸墊之管理費用，
      無異公器淪為私用，成為私人逃避訴訟之工具，令國庫蒙
      受損害。次按選任遺產管理人，除慮及管理遺產之公平性
      外，亦須考量其適切性，亦即應以對其遺產、遺債之情形
      瞭解較深者優先選任為宜。
    (二)本件指定遺產管理人事件，依相對人提出之土地登記謄本
      觀之，吳政賢所有之土地面積為八八四平方公尺，九十四
      年一月公告土地現值為每平方尺一千元，即吳政賢所有之
      土地總值，依公告現值估算為八十八萬四千元，但相對人
      所持有吳政賢簽發之本票面額高達二百萬元，依卷附吳政
      賢並無其他財產觀之，顯然遺債大於遺產，而使國庫對其
      遺產已無期待利益，應可認定。
    (三)本件依相對人提出之原法院九十一年繼字七三二號通知影
      本，固可窺知確有吳政賢之繼承人已拋棄繼承之事實，但
      是否吳政賢所有之繼承人均已拋棄繼承，因相對人並未提
      出相關之戶籍資料，本院尚無從得知，且縱使吳政賢之繼
      承人均已拋棄繼承，然彼等與吳政賢均屬至親，且對吳政
      賢生前之財產及債權債務，按理均較他人知之甚詳，對遺
      產之管理應不生窒礙，拋棄繼承亦無礙其擔任遺產管理人
      ，而抗告人僅一公務機關，對吳政賢之遺產、遺債及與相
      對人間之清償債務事件，應無所知。是原法院指定其為遺
      產管理人，即有未洽。
    (四)抗告意旨指摘原裁定不當，求予廢棄，為有理由，本院斟
      酌依卷附資料，尚無從窺知是否吳政賢所有之繼承人均已
      拋棄繼承，以及究應選任吳政賢之親屬何人擔任遺產管理
      人為妥適等情，既仍待調查證據始能決定，為便於證據資
      料之蒐集，爰由本院將原裁定予以廢棄，發回原法院更為
      適當之裁定。
四、據上論結，本件抗告為有理由，依非訟事件法第二十八條，
    民事訴訟法第四百九十二條裁定如主文。
中　　華　　民　　國　　94　　年　　6　　　月　14　　日
                  　家事法庭審判長法　官  林陳松
                                  法　官  王重吉
                                  法　官  李寶堂
以上正本係照原本作成。
如不服本裁定應於裁定送達後10日內依非訟事件法第27條第1項
「非以違背法令為理由，不得再抗告」之規定向本院提出抗告理
由狀（須按他造人數附具繕本），並繳納抗告裁判費新台幣45元
整。
                                  書記官  李妍嬅
中　　華　　民　　國　　94　　年　　6 　　月　　15　　日
                                        　　　　　　　Ｂ
